ACORDAO-COMPLETO-2364735

ACÓRDÃO 1699/2019 ATA 27/2019 - PLENÁRIO

VISTOS, relatados e discutidos estes autos que cuidam de documentação encaminhada pelo Procurador-Geral de Justiça Adjunto Institucional do Ministério Público do Estado de Minas Gerais (MPE/MG) , Sr. Nedens Ulisses Freire Vieira, por intermédio do ofício GAB/1811/2019, de 7/6/2019 (peça 1, p.1) , a título de Representação.
ACORDAM os Ministros do Tribunal de Contas da União, reunidos em Sessão Plenária, diante das razões expostas pelo Relator, em:
9.1. com fulcro no art. 237, inciso VI, do Regimento Interno do TCU, conhecer da documentação encaminhada pelo Procurador-Geral de Justiça Adjunto Institucional do Ministério Público do Estado de Minas Gerais (MPE/MG) à peça 1, como Representação;
9.2. restituir os autos à Secretaria de Controle Externo de Aquisições Logísticas (Selog) para a continuidade do feito e demais providências a seu turno;
9.3. encaminhar cópia do presente Acórdão ao Sr. Nedens Ulisses Freire Vieira - Procurador-Geral de Justiça Adjunto Institucional do Ministério Público do Estado de Minas Gerais e ao Diretor Presidente da Centrais de Abastecimento de Minas Gerais (Ceasaminas) .

Representação sobre possíveis irregularidades relacionadas a contrato cujo objeto era a concessão de uso de áreas destinadas à exploração publicitária própria e/ou de terceiros em painéis e mobiliários localizados e contrato para prestação de serviços de publicidade.

Centrais de Abastecimento de Minas Gerais (Ceasaminas).

3. Interessados/Responsáveis:
3.1. Interessado: Ministério Público do Estado de Minas Gerais (20.971.057/0001-45); Sr. Nedens Ulisses Freire Vieira - Procurador-Geral de Justiça Adjunto Institucional do Ministério Público do Estado de Minas Gerais.

13.1. Ministros presentes: José Mucio Monteiro (Presidente), Benjamin Zymler, Augusto Nardes, Raimundo Carreiro (Relator), Ana Arraes, Bruno Dantas e Vital do Rêgo.
13.2. Ministros-Substitutos presentes: Marcos Bemquerer Costa e André Luís de Carvalho.

ACORDAO-COMPLETO-2388057

Acórdão 217/2020 - Plenário

RAIMUNDO CARREIRO

Transcrevo a seguir, nos termos do art. 1º, § 3º, inciso I, da Lei nº 8.443/92, a instrução lavrada no âmbito da Secretaria de Controle Externo de Controle Externo de Aquisições Logísticas (peça 3) , cujas conclusões contaram com a anuência do corpo diretivo daquela unidade técnica (peças 4 e 5) .
	"A. Identificação do Processo

	TC Processo 016.721/2019-5
	Não conhecimento

	Unidade Jurisdicionada
	Uasg

	Centrais de Abastecimento de Minas Gerais (Ceasaminas) 
	131000

	Objetos

	 (1) Concessão de uso de áreas destinadas à exploração publicitária própria e/ou de terceiros em painéis e mobiliários localizados; 
 (2) Prestação de serviços de publicidade.

	Representante
	CNPJ

	Ministério Público do Estado de Minas Gerais
	20.971.057/0001-45

	Há pedido de Sustentação Oral?
	
	Não
	
	Modalidades
	Números dos Contratos
	Tipo

	Não se aplica
 
	 (1) 1/2009
 (2) 57/2011
	Não se aplica

	Vigência
	Valor Contratado

	 (1) 160 meses, a partir de 6/1/2009 (peça 1, p. 19) ;
 (2) 12 meses, partir de 26/5/2011 (peça 1, p. 32) 
	 (1) 10% do faturamento bruto auferido no mês;
 (2) R$ 680.000,00.

	Fase do Contrato

	 (1) Assinado em 6/1/2009 (peça 1, p. 25) . Vigente;
 (2) Assinado em 26/5/2011 (peça 1. P. 55) . Encerrado.

	B. Alegações do Representante 

	Cuidam os autos de documentação encaminhada pelo Procurador-Geral de Justiça Adjunto Institucional do Ministério Público do Estado de Minas Gerais (MPE/MG) , Sr. Nedens Ulisses Freire Vieira, por intermédio do ofício GAB/1811/2019, de 7/6/2019 (peça 1, p.1) , a título de representação sobre possíveis irregularidades ocorridas na Centrais de Abastecimento de Minas Gerais (Ceasaminas) , relacionadas ao Contrato 1/2009 (peça 1, p. 18-25) , celebrado junto à empresa Bahia Outdoor Serviços Ltda. e cujo objeto era a "concessão de uso de áreas destinadas à exploração publicitária própria e/ou de terceiros em painéis e mobiliários localizados", e ao Contrato 57/2011 (peça 1, p. 31-55) , firmado com a empresa NDA2 Comunicação Integrada Ltda. (inicialmente chamada de Javi Comunicação Ltda.) para a "prestação de serviços de publicidade".
No que se refere ao contrato 1/2009, as irregularidades foram assim descritas (peça 1, p. 3) :
Tal contrato foi celebrado pelo prazo de 160 meses (13 anos e 04 meses) , sendo que os percentuais pactuados mostram-se aparentemente desvantajosos à Administração, eis que a remuneração paga à CEASAMINAS resume-se a 10% do valor bruto indicado pela contratada.
3.	Já o contrato 57/2011 estaria eivado de vícios nos seguintes pontos (peça 1, p. 3) :
O valor do contrato n° 57/2011 foi estimado em R$ 680.000,00 (seiscentos e oitenta mil reais) , sendo que os percentuais de remuneração aparentemente não foram vantajosos à Administração, além de terem sido constatadas notas seriadas e orçamentos firmados no próprio dia da entrega do serviço, indicativos de indícios de irregularidades.
4.	Importante, inicialmente, tecer algumas considerações. Em que pese nominar a documentação como "representação" (o que ensejou a autuação correspondente nesta Corte de Contas) , amoldar-se-ia, na verdade, como solicitação de fiscalização, visando auxiliar a instrução de inquérito civil autuado naquele Parquet, conforme se depreende no já mencionado ofício GAB/1811/2019 ("[...] solicitando-lhe a gentileza de determinar a fiscalização requerida, com vistas à instrução do IC nº MPMG-0079.13.0009602") , bem como no Ofício/Representação n. 462/2019/7ªPJ/CONT, de 28/5/2019 (peça 1, p. 2-3) , o qual é referenciado pelo primeiro ("Nestes termos [...], vem requerer a Vossa Excelência a realização de fiscalização dos contratos em tela e adoção das demais providências cabíveis") . No entanto, sabendo que o MPE/MG não é legitimado para requerer fiscalização a esta Corte de Contas, conforme artigo 232 do Regimento Interno do Tribunal de Contas da União (RI/TCU) , optou-se pela autuação como representação.
5.	Ainda, para melhor contextualizar as alegações da representante neste processo, é preciso lembrar que, em 14/10/2016, já havia sido autuado nesta Corte de Contas processo para analisar as mesmas alegações ora reapresentadas pelo MPE/MG, qual seja o TC Processo 029.098/2016-5 (Solicitação) .
6.	Naquela oportunidade, apesar de o Parquet estadual almejar informação sobre a regularidade dos contratos celebrados pela Ceasaminas, o requerimento também trouxera implícita uma solicitação de fiscalização dos aludidos contratos. Nesse sentido, não figurando o Ministério Público Estadual dentre os legitimados para requerer solicitação de fiscalização, e não havendo sequer os indicativos de quais seriam as irregularidades contidas naquelas avenças, o pedido não foi conhecido e o processo foi arquivado (peças 2 e 3 do TC Processo 029.098/2016-5) .
7.	Não obstante o arquivamento sumário daqueles autos, informou-se ao MPE/MG, por intermédio do ofício 3036/2016-Secex-MG, recebido naquela instituição no dia 16/12/2016 (peça 7 do TC Processo 029.098/2016-5) , que:
i. a solicitação encaminhada ao Tribunal extrapola o simples pedido de informação, e exige a realização de fiscalização para seu fornecimento, de forma que, para essa finalidade, o solicitante não se insere no rol de legitimados previstos no art. 232, do Regimento Interno. Ademais, é vedado às unidades técnicas do Tribunal, no atendimento a solicitações, servirem, na via oblíqua, de peritos para os órgãos solicitantes; e
ii. o Tribunal poderá atuar na questão aventada, caso seja apresentada representação ao TCU, desde que sejam especificadas quais são as supostas irregularidades relativas aos contratos 001/2009 e contrato 57/2011, celebrados com a CeasaMG;
8.	Percebe-se, portanto, que a documentação trazida nestes autos é uma suplementação às informações já tratadas no bojo do TC Processo 029.098/2016-5, com vistas a especificar as irregularidades relativas aos contratos 1/2009 e 57/2011 e ensejar eventual atuação do Tribunal de Contas da União mediante representação. 

	C. Exame de Admissibilidade

	Legitimidade do Autor

	O representante possui legitimidade para representar ao Tribunal?
 (Fundamento:  inciso IV do art. 237 do Regimento Interno/TCU) 
	Sim

	Redação em Linguagem Compreensível

	A representação está redigida em linguagem clara e objetiva, contém nome legível, qualificação e endereço do representante?
 (Fundamento: art. 235 do Regimento Interno/TCU) 
	Sim

	Indício Concernente à Irregularidade ou Ilegalidade

	A representação encontra-se acompanhada do indício concernente à irregularidade ou ilegalidade apontada pelo autor?
 (Fundamento: art. 235 do Regimento Interno/TCU) 
	Não

	Competência do TCU

	A representação trata de matéria de competência do TCU?
 (Fundamento:  art. 235 do Regimento Interno/TCU) 
	Sim

	Interesse Público

	Os argumentos do autor indicam a possibilidade de existência de interesse público, caso restem comprovadas as supostas irregularidades apontadas na peça inicial.
 (Fundamento: art. 103, § 1º, da Resolução - TCU 259/2014) 
	Sim

	Conclusão quanto ao Exame de Admissibilidade

	9.	Registra-se que a representação continua não preenchendo os requisitos de admissibilidade constantes no art. 235 do Regimento Interno do TCU e/ou no art. 103, § 1º, da Resolução - TCU 259/2014, haja vista não estar acompanhada de suficientes indícios concernente à irregularidade ou ilegalidade.
10.	Além disso, para embasar as alegações, foram carreados neste processo, além dos respectivos termos contratuais (peça 1, p. 18-25 e 31-55) que já haviam sido apresentados no TC Processo 029.098/2016-5, os aditivos (peça 1, p. 29, 57, 59, 61) , as publicações no Diário Oficial da União (peça 1, p. 26-28, 30, 56, 58, 60 e 62) , a Portaria MPMG-0079.13.000960-2, que instaurou o aludido inquérito civil (peça 1, p. 6) , a Notícia de Fato MPMG-0079.13.000960-2 (peça 1, p. 7 e 12-15) , bem como a própria instrução contida no TC Processo 029.098/2016-5 (peça 1, p. 4-5) .
11.	No entanto, perlustrando os autos, nenhum destes documentos evidenciam ou corroboram as supostas irregularidades, sendo que sequer foram acostadas as supostas notas fiscais seriadas, os orçamentos feitos no mesmo dia do serviço, a legislação afrontada ou a falta de razoabilidade quanto ao prazo de vigência do contrato 1/2009 (160 meses) , quadro comparativo ou pesquisa de preço que demonstrassem a presumida desvantagem contratual nos percentuais de remuneração auferidos pela Ceasaminas, dentre outros, que pudessem minimamente sustentar as alegações.
12.	Ressalta-se que quanto ao prazo de vigência supostamente exacerbado do contrato 1/2009, (160 meses) , deduz-se que o objeto - concessão de uso de áreas destinadas à exploração publicitária própria e/ou de terceiros em painéis e mobiliários localizados - possivelmente foi classificado pela contratante como uma "concessão de direito real de uso", nos termos da Lei 8.987, de 13 de fevereiro de 1995 (Lei das Concessões) . Tal entendimento é extraído do próprio preâmbulo do termo contratual "[...] daqui em diante denominada Concessionária, em conformidade com as disposições do art. 175, da Constituição Federal, nas Leis n. 8.666/93 e 8.987/95 e legislação aplicável, [...]" (peça 1, p. 18) .
13.	Ocorre que o referido comando legal não impõe um prazo máximo de vigência contratual. Nas contratações com escopo da Lei 8.987/95 a fixação do período de duração da avença deve ser pautada pela razoabilidade e proporcionalidade do Poder Concedente em cada caso concreto.
14.	Aliás, a matéria atinente ao instituto jurídico incidente sobre a concessão de áreas de mercados públicos já foi objeto de discussão pelo Tribunal no âmbito do Acórdão 2050/2014-TCU-Plenário, Ministro-Relator Walton Alencar Rodrigues, que cuidou de fiscalização promovida, dentre outras unidades, na própria Ceasaminas. Reproduzindo lição da ilustre professora Maria Sylvia Zanella Di Pietro, vale transcrever o seguinte trecho do Voto:
A concessão é o instituto empregado, preferentemente à permissão, nos casos em que a utilização do bem público objetiva o exercício de atividade de utilidade pública de maior vulto e, por isso mesmo, mais onerosas para o concessionário. Este assume obrigações perante terceiros e encargos financeiros elevados, que somente se justificam se ele for beneficiado com a fixação de prazos mais prolongados, que assegurem um mínimo de estabilidade no exercício de suas atividades. (destaques no original) 
15.	Neste contexto, e pela ausência de elementos necessários a eventual análise, tais como o processo administrativo que embasou a contratação, pareceres técnicos e jurídicos, justificativas, processo referente ao procedimento licitatório, dentre outros, não se mostra pertinente adentrar no mérito sobre a classificação e enquadramento do objeto do contrato 1/2009 e a consequente regularidade ou não da sua vigência.
16.	Ademais, vale destacar que foi o próprio Diretor Presidente da Ceasaminas, Sr. Marcos Guimarães de Lima Cerqueira Lima, quem apresentou as supostas irregularidades ao Ministério Público (peça 1, p. 12-15) , que, por sua vez, representou ao TCU. Ora, avaliando estarem irregulares ou inapropriados os contratos celebrados por aquela entidade, o Diretor Presidente da Ceasaminas tem o poder-dever da autotutela administrativa, permitindo-lhe motivadamente anula-los ou rescindi-los, seja amigavelmente ou mesmo judicialmente. Inclusive, nos contratos 1/2009 e 57/2011 tais possibilidades estão expressamente previstas na Cláusula Décima - da Rescisão do Contrato e Cláusula Décima Quarta - Rescisão, respectivamente.
17.	Portanto, ausentes os requisitos de admissibilidade constantes nos artigos 235 e 237, IV, do Regimento Interno/TCU, e no art. 103, § 1º, da Resolução - TCU 259/2014, deve a representação não ser conhecida.

	D. Pedido de Ingresso aos Autos e de Sustentação Oral

	Há pedido de ingresso aos autos?
	Não

	Há pedido de sustentação oral?
	Não

	E. Processos Conexos e Apensos

	Há processos conexos noticiando possíveis irregularidades na contratação ora em análise?
	Sim

	Número do TC
	Descrição Sumária
	Estado Atual
	Situação Atual

	Processo 029.098/2016-5
	Solicitação de informação sobre a regularidade dos contratos firmados entre a Ceasaminas e a Bahia Outdoor Serviços e a empresa NDA 2 Comunicação Integrada Ltda (Ref. IPC MPMG 0079.13.000960-2) 
	Encerrado
	Arquivado

	Há processos apensos?
	Não

	F. Proposta de Encaminhamento

	18.	Em virtude do exposto, propõe-se:
18.1.	não conhecer a presente documentação como representação, visto não estarem presentes os requisitos de admissibilidade previstos no art. 235, c/c o art. 237 parágrafo único, do Regimento Interno deste Tribunal e no art. 103, § 1º, da Resolução - TCU 259/2014;
18.2.	informar ao representante que o conteúdo da deliberação que vier a ser proferida poderá ser consultado no endereço www.tcu.gov.br/acordaos; e
18.3.	arquivar os presentes autos, nos termos do art. 237, parágrafo único, c/c o art. 235, parágrafo único, do Regimento Interno deste Tribunal, e do art. 105 da Resolução - TCU 259/2014."

É o Relatório.

não há

Não atuou.

REPRESENTAÇÃO. INDÍCIOS DE IRREGULARIDADES EM CONTRATOS DE PUBLICIDADE. CONHECIMENTO. CONTINUIDADE DO FEITO. CIÊNCIA AOS INTERESSADOS.

REPRESENTAÇÃO (REPR)

Secretaria de Controle Externo de Aquisições Logísticas (Selog).

Trago à apreciação deste Colegiado documentação encaminhada pelo Procurador-Geral de Justiça Adjunto Institucional do Ministério Público do Estado de Minas Gerais (MPE/MG) , Sr. Nedens Ulisses Freire Vieira, por intermédio do ofício GAB/1811/2019, de 7/6/2019 (peça 1, p.1) , a título de Representação.
2.	Referida documentação versa sobre possíveis irregularidades ocorridas na Centrais de Abastecimento de Minas Gerais (Ceasaminas) , relacionadas ao Contrato 1/2009 (peça 1, p. 18-25) , celebrado junto à empresa Bahia Outdoor Serviços Ltda. e cujo objeto era a "concessão de uso de áreas destinadas à exploração publicitária própria e/ou de terceiros em painéis e mobiliários localizados"; e ao Contrato 57/2011 (peça 1, p. 31-55) , firmado com a empresa NDA2 Comunicação Integrada Ltda. (inicialmente chamada de Javi Comunicação Ltda.) para a "prestação de serviços de publicidade".
3.	Conforme anotado na instrução da unidade técnica, transcrita no Relatório precedente, o ilustre Procurador-Geral de Justiça Adjunto Institucional do Ministério Público do Estado de Minas Gerais requer, implicitamente, que o Tribunal proceda à fiscalização, conforme se depreende do teor da documentação à peça 1:
"[...] solicitando-lhe a gentileza de determinar a fiscalização requerida, com vistas à instrução do IC nº MPMG-0079.13.0009602") , bem como no Ofício/Representação n. 462/2019/7ªPJ/CONT, de 28/5/2019 (peça 1, p. 2-3) , o qual é referenciado pelo primeiro ("Nestes termos [...], vem requerer a Vossa Excelência a realização de fiscalização dos contratos em tela e adoção das demais providências cabíveis",
4.	No entanto, o Procurador-Geral de Justiça Adjunto Institucional do Ministério Público do Estado de Minas Gerais não é legitimado para requerer fiscalização a esta Corte de Contas, conforme artigo 232 do Regimento Interno do Tribunal de Contas da União (RI/TCU) :
"Art. 232. Nos termos dos incisos IV e VII do art. 71 e § 1º do art. 72 da Constituição Federal, são competentes para solicitar ao Tribunal a prestação de informações e a realização de auditorias e inspeções: 
I - Presidente do Senado Federal; 
II - Presidente da Câmara dos Deputados; e 
III - presidentes de comissões do Congresso Nacional, do Senado Federal ou da Câmara dos Deputados, quando por aquelas aprovadas. 
§ 1º O Tribunal regulamentará as formas de atendimento às solicitações de que trata este artigo, bem como aos pedidos de cópia e de vista de processo oriundos do Congresso Nacional, além de definir os legitimados a efetuar esses pedidos. 
§ 2º O Plenário ou o relator não conhecerá de solicitações encaminhadas ao Tribunal por quem não seja legitimado."
5.	Diante do pedido para que o Tribunal proceda à fiscalização e considerando a ausência de legitimidade do referido Procurador-Geral para tal requerimento, a unidade técnica propõe não conhecer da documentação como Representação.
6.	Na verdade, essa não é o primeiro pedido de atuação do TCU sobre o assunto, feito pelo Procurador-Geral de Justiça Adjunto Institucional do Ministério Público do Estado de Minas Gerais. A documentação ora em análise é uma suplementação às informações já tratadas no bojo do TC Processo 029.098/2016-5 (sem relator designado) , também sobre as irregularidades relativas aos contratos 1/2009 e 57/2011.
7.	Naqueles autos a então Secex-MG não conheceu da solicitação e praticou ato processual ela própria encerrando os autos de forma sumária, nos termos pelo auditor instrutor (peça 2 do TC Processo 029.098/2016-5) , verbis:
"PROPOSTA DE ENCAMINHAMENTO
8.		Ante o exposto, com fundamento no art. 65, inciso I e parágrafo único da Resolução  TCU 259/2014, e amparado na delegação de competência contida na Portaria - TCU 74, de 4 de fevereiro de 2015, art. 1º, submetem-se os autos à consideração superior, propondo:
	a) não conhecer da solicitação, pois extrapola a simples prestação de informação, e exige a realização de fiscalização para seu fornecimento, de forma que, para essa finalidade, o solicitante não se insere no rol de legitimados previstos no art. 232, do Regimento Interno;
b) informar à autoridade solicitante, em resposta ao Ofício GAB/2822/2016, que:
b.1) a solicitação encaminhada ao Tribunal extrapola o simples pedido de informação, e exige a realização de fiscalização para seu fornecimento, de forma que, para essa finalidade, o solicitante não se insere no rol de legitimados previstos no art. 232, do Regimento Interno. Ademais, é vedado às unidades técnicas do Tribunal, no atendimento a solicitações, servirem, na via oblíqua, de peritos para os órgãos solicitantes; e
b.2) o Tribunal poderá atuar na questão aventada, caso seja apresentada representação ao TCU, desde que sejam especificadas quais são as supostas irregularidades relativas aos contratos 001/2009 e contrato 57/2011, celebrados com a CeasaMG;
c) encerrar este processo, com fundamento no art. 61, e parágrafo único, da Resolução  TCU 259/2014."
8.	A proposta foi acolhida pelo titular daquela unidade técnica, conforme o pronunciamento a seguir transcrito (peça 3 do TC Processo 029.098/2016-5) , verbis:
"Manifesto-me de acordo com a proposta formulada pelo AUFC VANDER DE OLIVEIRA ALVES (doc 56.668.215-3) ."
9.	Observo que no presente processo, para embasar as alegações foram carreados aos autos, além dos respectivos termos contratuais (peça 1, p. 18-25 e 31-55) que já haviam sido apresentados no TC Processo 029.098/2016-5, os aditivos (peça 1, p. 29, 57, 59, 61) , as publicações no Diário Oficial da União (peça 1, p. 26-28, 30, 56, 58, 60 e 62) , a Portaria MPMG-0079.13.000960-2, que instaurou o aludido inquérito civil (peça 1, p. 6) , a Notícia de Fato MPMG-0079.13.000960-2 (peça 1, p. 7 e 12-15) , bem como a própria instrução contida no TC Processo 029.098/2016-5 (peça 1, p. 4-5) .
10.	Vale destacar que foi o próprio Diretor Presidente da Ceasaminas, Sr. Marcos Guimarães de Lima Cerqueira Lima, quem apresentou as supostas irregularidades ao Ministério Público (peça 1, p. 12-15) , que, por sua vez, representou ao TCU.
11.	Além do prazo de vigência do contrato 1/2009, que é de 160 meses, chama a atenção outros indícios, a seguir descritos, comunicados pelo Ministério Público do Estado de Minas Gerais:
11.1.	No que se refere ao contrato 1/2009, as irregularidades foram assim descritas (peça 1, p. 3) :
"Tal contrato foi celebrado pelo prazo de 160 meses (13 anos e 04 meses) , sendo que os percentuais pactuados mostram-se aparentemente desvantajosos à Administração, eis que a remuneração paga à CEASAMINAS resume-se a 10% do valor bruto indicado pela contratada."
11.2.	Quanto ao contrato 57/2011 estaria eivado de vícios nos seguintes pontos (peça 1, p. 3) :
"O valor do contrato n° 57/2011 foi estimado em R$ 680.000,00 (seiscentos e oitenta mil reais) , sendo que os percentuais de remuneração aparentemente não foram vantajosos à Administração, além de terem sido constatadas notas seriadas e orçamentos firmados no próprio dia da entrega do serviço, indicativos de indícios de irregularidades."
12.	Nesse contexto, deixo de acolher a proposta da unidade técnica e considero que há elementos suficientes para conhecer a documentação como Representação, nos termos do art. 237, inciso VI, do Regimento Interno do TCU, para que sejam apuradas as questões trazidas a esta Casa, pela segunda vez, pelo Procurador-Geral de Justiça Adjunto Institucional do Ministério Público do Estado de Minas Gerais.
13.	Ante o exposto, voto por que o Tribunal adote a minuta de acórdão que ora submeto à apreciação deste Colegiado.
TCU, Sala das Sessões Ministro Luciano Brandão Alves de Souza, em 24 de julho de 2019.
RAIMUNDO CARREIRO 
Relator